臺灣花蓮地方法院民事判決
110年度勞訴字第19號
原      告  胡玉琇
訴訟代理人  李文平律師
            張照堂律師
被      告  花蓮縣富里鄉農會

法定代理人  簡明志
訴訟代理人  李重慶律師
            陳郁涵律師
上列當事人間請求確認僱傭關係存在等事件，本院於民國110年1
2月9日言詞辯論終結，判決如下：
    主  文
原告之訴及假執行之聲請均駁回。
訴訟費用由原告負擔。
　　事  實
一、原告主張：
　㈠伊原受僱於被告農會擔任東竹分部主任一職，於民國110年5
    月10日向被告申請同年5月17至18日兩天的特休假，翌日經
    信用部主任轉知被告總幹事否淮休假，伊再以通訊軟體Line
    告知被告總幹事伊請假之原因，並希望能獲得准假。該日10
    時被告即在農會大群組中通報，人事評議小組的會議(110年
    第3次會議)決議，伊在即刻起移交出【東竹分部主任】的所
    屬業務並調任至大田媽媽負責廚房工作，並要在當日完成所
    有移交清冊及用印。伊的職務是分部主任，更有跨股部之業
    務，然決議只給予伊半天的時間去完成交接，顯非適法亦不
    合理。翌日上午8點，伊仍依人事職務調整之通報，準時前
    往大田媽媽餐廳負責廚房工作，然約上午10點30分，會務部
    門竟送「強行休假30天」函文來廚房給伊，當下伊有反映此
    已違法，然均無回應。同年月21日，伊收到兩份被告農會於
    同年月12日以花蓮縣○○鄉○○○○○○○00000000000號函文（下稱
    系爭5月12日函），併發員工獎懲記三次大過之事由及資遣
    通知書，惟皆與事實不相符合，且系爭函文都未提到伊不能
    勝任工作之情事，除根本無此情事，被告臨訟追加主張，有
    違勞動基準法（下稱勞基法）第11條、12條規定雇主之法定
    解雇事由，於法未合，不生終止效力。又系爭函文載有15天
    復議期間，可供伊申訴。伊於同年月28日寄出復議之存證信
    函，然被告竟於未滿15日期間，即違法於110年6月3日以花
    富農總字第11000002529函（下稱系爭6月3日函）主張將伊
    資遣，其資遣並非適法。
　㈡被告主張伊不適任予以資遣之事由，均非為適法之資遣理由
    ：
　⑴被告主張伊未落實對保工作，致宋君多次提起訴訟，致農會
    名譽受損，而將伊記一大過，惟本案已經鈞院及花蓮高分院
    判決確定，當時根本非伊對保，伊確實有出國不在場證明，
    且被告完全提不出有提供伊北上擔任對保工作的記錄。上開
    判決也明確交代：「無從排除富里鄉農會承辦人員便宜行事
    ，對保人並非被告甲○○之可能性，檢察官若認實際上對保人
    即為被告甲○○，自應由檢察官負實質舉證責任，證明宋秀美
    係於何時、何地以何方法委託被告甲○○對保，並將授信約定
    書交付予被告甲○○，然證人宋秀美對於本案有明顯之利害關
    係，且證述前後不一，顯有瑕疵，難以遽信，已難證明本件
    對保人即為被告甲○○。」是被告就自身之便宜行事所產生錯
    誤，早已知悉，且本案確定時也明知伊確屬冤枉也未以此主
    張要處罰伊，反而於此時作為打壓伊之事證，除與事實不符
    ，亦非適法，更有違經驗法則，洵無疑義。
　⑵被告另以伊於宋鴻杰貸款案，蒐集並擷取對自身有利之流程
    、對談，提供為證物，藉此做為未涉案依據，又主張因伊提
    供錄音、流程，致該案本會員工轉為另案被告，又將伊記一
    大過，惟此與上開事件是同一件事，被告顯然一事二罰。此
    部分已經鈞院108年度訴字第249號判決及上開花蓮高分院查
    明相關事實判伊無罪。本案是證人宋秀美先為不實證述，伊
    不得已才提出錄音保全證據，被告也明知其內部有此慣例，
    不僅不要求其員工即證人據實說明，反而還處罰說實話的伊
    ，上開判決也已調查甚詳，被告不求公正還原事實，還處罰
    伊甚至動用資遣讓伊喪失工作，已非合理。　
　⑶被告又主張伊被調到大田媽媽當廚工，不服調度，要脅總幹
    事收回人事命令，又將伊記一大過，惟被告未經伊同意及協
    商，為打壓伊竟將伊由分部主任直接調為廚工，工作性質完
    全不同，羞辱意味強烈，且110年5月11日上午約10:00要伊
    在下班之前要完成所有移交清冊及用印，伊才會與張總幹事
    溝通，勿以此方式打壓羞辱伊，被告竟以此又再記伊大過，
    實令伊無法接受。伊年資28.5年，月薪新臺幣（下同）70,1
    80元，且無中廚經驗，在技術專業上是完全不熟悉的工作，
    且廚工職務是25，000元，顯不合常理，有違勞基法第10條
    之1規定。又被告職務調動之移交生效日只給不到一天的時
    間，與伊於102年任職於被告會務股長時之人事調整通報二
    份，此時程也顯然在刁難伊。
　⑷綜上，被告所主張記伊三個大過，為資遣伊之理由，然上開
    主張均非事實，係被告打壓伊一面之詞，也都經過法院判決
    確定，實非事實更遑論以此為資遣之理由，更遑論被告程序
    亦有違法，被告程序與實體資遣伊均非適法，洵已無疑。
　㈢本案花蓮縣政府原通知110年6月2日（改期至同年月21日）召
    開二造勞資爭議調解(針對違法調動及強制休假部份)，依法
    令及實務見解，無論被告是否已經確實知悉伊已申請勞資爭
    議調解，被告依法均不得因該勞資爭議事件而終止勞動契約
    或為其他不利於勞工之行為，更遑論被告早已知悉，竟還於
    同年6月3日為資遣通知，其資遣終止雙方契約，有違反勞資
    爭議處理法第8條之規定，亦屬違法無效。再者，被告於其
    教示復議15日期間內，即終止雙方契約，伊110年5月21日收
    到，15日滿期為110年6月5日，被告即違法於110年6月3日主
    張將伊資遣，其資遣並非適法，除資遣時點在110年6月3日
    已違反上開規定，亦違反其教示15日規定，被告稱未滿期也
    可以處分，除與其主張之規定日期不符，已自相矛盾，亦違
    反程序正義，洵已無疑。　
　㈣被告稱伊並未到大田媽媽廚房工作，非可認為已依債之本旨
    ，於適當處所提出勞務，被告應無受領勞務遲延可言等云云
    ，惟110年5月12日伊在大田媽媽廚房工作之相關照片，其與
    金玉琴一起撿青菜，及當時工作起水泡的手歷經一星期均未
    復原的相關照片，被告稱伊未到大田媽媽廚房工作，顯非屬
    實。伊在大田媽媽廚房工作時，被告請人將強制休假之公文
    交予伊，要求伊強制休假，是被告聲稱伊未到大田媽媽廚房
    工作，更與事實不符，為其二。伊另主張在同年5月11日以
    人事評議小組第四次會議決議，將伊資遣，除資遣理由並非
    合法詳如後述以外，退步言之，若被告已在5月11日已決議
    要將伊資遣，何以會在同日發布通報，將伊調到大田媽媽負
    責廚房工作，又於同年5月12日，派人交付強制休假令，禁
    止伊工作，然均未提到資遣事宜，此顯與經驗法則不符，如
    果被告已經被資遣，伊應該是直接通知資遣的事由，而非通
    報調任或強制休假，此為其三。又被告竟於未滿15日期間，
    違法於同年6月3日主張將伊資遣，應認雇主已拒絕受領勞工
    提供勞務之意思，屬受領勞務遲延，勞工無補服勞務之義務
    ，且伊也起訴主張要回去上班，確認僱傭關係存在。
　㈤被告資遣原告實違反正當信賴原則、誠實信用原則、手段正
    當性及社會性因素、終止契約之採用是為對勞工之最後手段
    等原則：被告違法調職、強制休假、資遣，都在同一天內完
    成，根本相互矛盾，也未考量勞工既有的工作將行喪失之問
    題，原告任職此工作28年，已達勞基法第53條員工自請退休
    之情形。被告根本未注意利益衡量，比例原則，減少勞工之
    損害、勞工是否有轉職之可能性、其個人及家庭等因素皆應
    列入考慮，顯已違反正當信賴原則、誠實信用原則、手段正
    當性及社會性因素、終止契約之採用是為對勞工之最後手段
    等原則，顯已違法。
  ㈥被告公司終止僱傭關係既不合法，致原告受有相當於薪資之
    財產上損害，二者間並具有相當因果關係，被告公司對此項
    侵權行為之發生顯難謂並無故意不法，是原告主張依上開規
    定及民法第184條第1項前段規定，請求被告公司賠償相當於
    薪資之財產上損害，即屬有據。查原告每月工資為70,180元
    ，被告主張終止勞動契約日為110年5月12日，此有資遣費用
    支付清冊可考，是被告自已構成受領遲延，揆諸前揭規定，
    原告自得請求被告應自110年5月13日起至原告復職止，按月
    於次月一日給付原告70,180元，暨自上開給付日之翌日起至
    清償日止按年息5%計算之利息。
　㈦提撥勞工退休金部分：本件被告既為原告雇主，依法有於原
    告任職期間按月提繳勞工退休金之義務，被告主張終止契約
    應僅為原告提撥至110年5月12日止(實際提撥日以勞動部勞
    工保險局資料為準），原告每月薪資為70,180元，提繳10,4
    70元，原告請求被告應自110年5月13日起至原告復職日止按
    月提繳勞工退休金每月10,470元至原告於勞工保險局之勞工
    退休金專戶部分，以回復原狀等語。
  ㈧並聲明：⒈確認原告與被告間僱傭關係存在。⒉被告應自110年
    5月13日起至原告復職止，按月提繳10,470元至原告於勞動
    部勞工保險局設立之原告勞工退休金個人專戶。⒊被告應自1
    10年5月13日起至原告復職止，按月於次月一日給付原告70,
    180元，暨自上開給付日之翌日起至清償日止按年息5%計算
    之利息。⒋第2項至第3項聲明，原告願供擔保請准宣告假執
    行。
二、被告則以：
　㈠伊本可依規定不經預告而終止勞動契約予以解聘，惟考量其
    服務年資與年齡以及原告主觀上自認無法勝任之情況，故伊
    以工作規則第11條第5款員工所擔任工作確不能勝任終止雙
    方勞動關係，當屬合法：
　⑴依兩造間勞動契約（下稱系爭勞動契約）第2條、第3條、第1
    4條第3項之約定與富里鄉農會工作規則（下稱農會工作規則
    ）第10條第1項第2款、同條項第4款第9目之規定，被告本可
    依本身經營之需要，在符合調動規定下，進行合理之職務調
    動，此乃原告任職之初就已清楚認知，惟原告拒絕被告之合
    理調動，並以不當言詞：「張素華總幹事，你最好把命令收
    回」、「妳有一個很重要的把柄在我手上，不要玉石俱焚了
    ！」、「妳命令不收回，妳晚上就要準備睡不著了！」、「
    不要忘了我中央有人」並傳其與前考試院院長、總統府資政
    姚嘉文line對話紀錄，此種要脅總幹事收回人事命令，並聲
    稱自己有強大後盾等恐嚇語言，顯與上開契約約定及工作規
    定不符，且情節重大，嚴重破壞農會綱紀與主管之指揮監督
    及兩造之信任關係，客觀上當有不能勝任工作之情況。
　⑵就有關宋鴻杰貸款原告涉犯偽造文書與詐欺罪等案件，雖經
    臺灣花蓮地方法院108年度訴字第249號判決宣告原告無罪，
    經檢察官提起上訴，遭臺灣高等法院花蓮分院109年度上訴
    字第120號刑事判決上訴駁回，惟上開無罪之諭知，係因刑
    事案件之法院形成有罪之心證門檻須達致「毫無合理懷疑」
    之程度，而企業內部有關人員之人事評議判斷，並非如同刑
    事案件一般，採取相同之標準來判斷。再者，上開判決係就
    原告是否涉犯偽造文書與詐欺罪等情形為審認，原告究竟有
    無違反勞動契約或工作規則，而應受懲戒或解僱或不能勝任
    之情況，則屬另一件事。況原告於宋鴻杰貸款案件中，係被
    伊指派擔任協助貸款部辦理對保之工作，上開刑事案件之發
    生就是因其未確實落實對保工作，方造成宋鴻杰多次提起訴
    訟，致農會名譽受到損害，其顯有未能誠實、謹慎從事工作
    之失職，且該失職行為嚴重破壞伊農會對外之整體形象，當
    構成違反勞動契約或工作規則且情節重大之情事。又原告因
    上開有關宋鴻杰貸款案之刑事案件，就自己於對保書中，所
    為對保之事實，辯稱為徵信經辦未經自己同意而自行核印，
    與自身無關，遂於工作職場，搜集並擷取對自身有利之流程
    、對談，提供為證物，藉此作為未涉案之依據。暫且不論原
    告未徵得伊及其所屬員工之同意，擅自於工作場所錄音是否
    牴觸相關法律，伊所屬員工因原告擅自錄音，並提供錄音內
    容、流程予他人，致伊所屬其他員工，轉為另案(宋鴻杰貸
    款案之延伸)被告之情形，嚴重破壞農會內部原有和諧之工
    作氛圍及團隊合作精神與工作士氣，甚至，有眾多不同部門
    之員工向伊反應，表示渠等不願意與原告一起工作。
　⑶原告於工作表現上常唯我獨尊，意識形態強烈，心中無團隊
    之工作表現，並曾有多次以言詞或舉動侮辱直屬長官及總幹
    事之情況（例如：曾衝進伊總幹事辦公室內對總幹事拍桌並
    稱：「你憑什麼當總幹事!」；當面指著伊總幹事的鼻子稱
    ：「你是劊子手，害我離婚。」；「我會自殺就是你逼死的
    」、「我會叫我的小孩報仇，向你討命」等語），暨原告於
    107年2月12日擔任伊信用部公庫職務時，違反銀行法第48條
    第2項規定，以職務之便，查閱含總幹事在內之7名員工之存
    款資料，故於107年5月調離信用部，至供銷部工作擔任米麩
    包裝工作；嗣後又於擔任東里分部操作員期間，對於自身家
    族經營事業，在預估進帳款項尚未匯入時，欲擅自將伊農會
    庫存之現金先行墊付，在分部同仁發現後立即勸阻，而未成
    功，事發後原告不僅未思反省，反而煽動未獲兌付之農民，
    意圖混淆視聽，將責任歸咎於伊農會不付穀款，顯有未依內
    控規範之失職，並嚴重破壞農會誠信，於108年6月調離原職
    務之情況。再因其未取得他人同意，擅自於伊工作場域上錄
    音，使伊所屬其他員工現今面臨刑事追訴，此種蒐集並擷取
    對自身有利之對談，作為未涉案依據之行為，嚴重影響伊之
    工作氣氛與環境及整體團隊合作，即令將其調任至廚房工作
    ，仍無法改善，在無其他工作可供其勝任之情況下，伊以工
    作規則第11條第5款員工所擔任工作確不能勝任（即勞基法
    第11條第5款）終止雙方勞動契約。
  ⑷綜上，斟酌原告於預告期間內繼續工作伊蒙受之風險，為避
    免伊權益受有損害之虞，故未依工作規則第13條第1項規定
    期間（即30日）預告而終止，猶直接給予原告預告期間30日
    之工資（即原已撥入5月份工資後，再補發薪資至110年6月1
    1日即25,520元），俾其得安穩無虞，毫無後顧之憂，另謀
    工作，並依工作規則第14條規定，發給3個月平均工資之資
    遣費191,400元（63,800×3=191,400元）及26日未休假獎金5
    5,293元（63,800÷30×26=55,293元）。
　㈡伊業已於110年5月12日以系爭函文資遣原告，上開資遣函係
    於原告申請勞資爭議調解前（即同年月13日下午2時30分）
    即已合法作成並寄出，伊尚非因原告申請上開勞資爭議調解
    而終止，亦非於勞資爭議調解期間而作成資遣原告之行為，
    且從伊同年月12日檢陳有關資遣原告之會議紀錄予花蓮縣政
    府備查及花蓮縣政府同年月13日函文內容可知，伊確係於同
    年月12日作成資遣，尚不能僅因原告係於勞資爭議調解期間
    （即同年月21日）收受上開函文，遽認伊係於勞資爭議調解
    期間因該勞資爭議事件而為終止勞動契約，故伊終止契約係
    屬合法，兩造僱傭關係已不存在，伊自無受領原告勞務之必
    要。退步言之，倘鈞院認伊同年月12日函未能與勞資爭議處
    理法第8條規定相符，則以伊於勞資爭議調解不成立之日（
    即同年6月21日）或翌日（即同年6月22日）或本件答辯狀繕
    本送達於原告之日（即同年7月7日）起，終止兩造勞動契約
    。另原告一再主張伊係於同年6月3日終止契約，並援引台灣
    高等法院花蓮分院民事判決109年度勞上易字第2號判決作為
    伊違法資遣之理由。惟上開判決中資方所為之職務調動情況
    與本件情形完全迥異，本件伊係於原告申請勞資爭議調解前
    ，即已作成資遣，嗣後於調解期間送達原告與否僅生該終止
    契約之意思表示是否對其發生效力，尚無牴觸勞資爭議處理
    法第8條規定；更何況，最高法院109年台上字第854號民事
    判決亦揭示：「惟按勞資爭議在調解期間，資方固不得因該
    勞資爭議事件而終止勞動契約，惟如非因該勞資爭議事件，
    而另有其他正當理由，則資方尚非不得終止勞動契約，此觀
    勞資爭議處理法第8條規定自明。」，足證並非只要原告（
    勞方）於勞資爭議調解期間有收到伊（資方）終止勞動契約
    之意思表示，即屬違反勞資爭議處理法第8條規定。職此，
    原告援引上開判決作為本件伊有違反勞資爭議處理法第8條
    或勞基法第10條之1規定云云，尚不足取。復觀諸同年6月3
    日函文主旨「為台端不適任為本會員工自110.5.13起予以資
    遣『申復案』」可知，上開函文係依農會人事管理辦法第78條
    第3項規定對原告提起之申復案件所為之書面答覆，顯見原
    告稱伊早已知悉兩造勞資爭議調解後，再為資遣之通知云云
    ，顯係扭曲事實，要不可採。
　㈢按兩造勞動契約書第8條規定可知，東竹分部之主管加給，係
    因員工擔任該項主管職務所得，屬於一種職務加給，如非擔
    任該項主管職務，該名員工自不可支領該項主管加給。伊基
    於企業經營之需要，調整包含原告在內之員工職務，在所難
    免，依照農會工作規則第10條第1項第4款第9目之規定，伊
    本得依員工之狀況，在不違反勞動契約及勞基法調動五原則
    下，調整員工職務。原告自109年4月上任東竹分部後，因行
    事風格、工作態度等問題，迭經農民檢舉；又常於上班時間
    做私人事務，如：閱讀導遊領隊證照、英文等書籍、練習爵
    士鼓；更屢次在討論公務之農會Line主管群組中，傳遞、散
    布唱歌比賽、打爵士鼓與旅遊資訊之情況，擾亂農會主管間
    公務討論與安排。甚至，在擔任東竹分部主任期間，上下班
    不太正常，屢遭農民陳情、反應。東竹分部主任本係協助總
    幹事順利執行職務依法所設之幕僚主管，然其卻未能善盡其
    職責，故安排徐永威接任，且農會內部已無其他主管職務可
    供安排，考量原告過往之工作經歷與狀況，故於110年5月12
    日調任至大田媽媽廚房工作，該項工作於農會職務體系中，
    係屬中性，並無羞辱之情況，如原告認在廚房工作有羞辱之
    情，純屬其個人主觀之感受，且反而有不當歧視現今任職於
    廚房工作之其他員工之情況。更何況，依據農會職場環境，
    此種職務調動並非罕見，如現任總幹事亦曾被調至廚房工作
    ，且時間長達2年之久；原告亦曾調任過米麩包裝人員，顯
    見在農會職務中此種工作內容係屬常見且中性，否則除總幹
    事或主管職務外，其餘工作內容（如：米麩包裝人員、賣場
    人員、進貨人員等）之調動豈不是皆有羞辱之意思？顯見上
    開職務調動係屬合法，並無其所稱之刁難、羞辱或打壓之情
    況，原告之主張，並非真實。原告於110年5月11日辦理相關
    帳籍之移交，並自翌日起未擔任東竹分部主任，而由徐永威
    接任，既然其未擔任東竹分部主任，伊自無給付之義務，是
    原告更正訴之聲明，請求伊應自110年5月13日起至其復職日
    止，按月於次月1日起加計主管加給6,380元，給付原告70,1
    80元云云，顯屬無據。　
　㈣原告於110年5月12日雖有至大田媽媽廚房，然其並未工作，
    而係在使用手機隨處拍照，並未從事撿青菜之工作，110年5
    月12日之青菜係由「金月琴」所摘採，當日亦未到廚房工作
    ，原告稱其與金玉梅一起摘採青菜，顯與事實不符。且原證
    11第2張照片手肘呈現被蚊蟲叮咬傷勢之人係「金月琴」，
    而非「金玉梅」，原告工作多年，倘原告有參與青菜之摘採
    工作，焉會將與之一同工作之同事予以誤認，顯見當日其根
    本未從事、參與工作。又依據一般生活經驗，一般人從事撿
    青菜之工作尚不會有起水泡之情況，原告提出原證11第3張
    所示傷勢不僅不清晰，且亦無法證明上開照片上所示之人即
    為原告，更無法證明該傷勢係原告於當日撿青菜所致。原證
    11第2張照片益證原告常有在工作場所中，未取得同事同意
    拍攝他人活動、言論、身體部位等之情況，此種無故以錄音
    、照相、錄影或電磁紀錄竊錄他人非公開之活動、言論、談
    話或身體部位之行為，不僅擾亂農會職場秩序，且嚴重影響
    農會工作氣氛及士氣，甚至，即有可能致伊權益受有損害之
    虞。
　㈤觀諸宋鴻杰之花蓮縣富里鄉農會授信契約書，左上角有原告
    親自書寫「杰」字，當時係因其與宋鴻杰有親戚關係，將此
    對保工作交付其辦理，原告同意後，再於上開授信約定書中
    寫上「杰」字，以利後續對保工作之進行，且此種徵得原告
    同意後交付其辦理對保之方式，亦可見宋鴻鈞之授信契約書
    中左上角有原告親自書寫「鈞」字可佐，顯見伊確實有交付
    宋鴻杰貸款案予原告辦理對保之情。伊係檢察官就原告有關
    宋鴻杰貸款案提起訴訟時，始認識到原告極有可能有未落實
    對保工作之情況，由於相關證物已移交司法機關，以釐清其
    有無觸犯刑事犯罪，故伊就原告之行為有無違反勞動契約或
    工作規則之應受懲處之審理，俟上開刑事判決確定後，再為
    判斷。嗣後，臺灣高等法院花蓮分院於110年2月26日宣判，
    然因伊並非該件刑事案件當事人，後續又涉及判決書之製作
    、送達以及告訴人或被害人有無提起上訴，伊遲至同年4月
    底方知悉上開案件業已確定，是伊於5月11日就原告未確實
    落實對保工作，而有未能謹慎、誠實工作之失職行為，致伊
    名譽受有損害一事為相關之懲處，尚無原告所稱明知原告於
    上開案件係屬冤枉或根本未有要處罰原告之情，原告顯有誤
    會。　
　㈥觀諸102年原告製作之花蓮縣富里鄉農會人事評議小組102年
    度第2次會議紀錄，上開職務調整日期，除第三次異動外，
    移交基準日與移交生效日皆為「隔日」，顯見職務交接之時
    點，非如原告所稱大體上係一個星期以上。特別說明的是其
    中第四次異動，移交基準日102年5月24日(星期五)，移交生
    效日102年5月27日（星期一）係原告本人從「股員」調任為
    「會務股股長」，且當時調任移交與生效日甚至不到一日，
    僅有30分鐘，倘伊有刁難原告之情況，何以當初102年間與
    原告辦理職務移交之會務股股長職務移交之時間亦不到一天
    ？倘原告認為本件調動移交生效日只給不到一日時間，有刁
    難之情況，是否當初原告升任為「會務股股長」時，即係蓄
    意以此種方式刁難當初原任職之會務股股長?顯見原告稱伊
    有刁難云云，尚非真實。又原告調職後之工作內容係協助包
    裹便當，故縱使其不具有中廚經驗，亦不影響其勝任上開工
    作。再者，原告為單親媽媽，在富里鄉地區為照顧未成年子
    女，依常理豈會不熟悉廚房事務?協助包裹便當之工作內容
    又具備何種技術專業足以讓原告無法勝任之情事？足見原告
    係主觀上不願為上開工作，而非客觀上無法勝任之情況。又
    原告雖提出伊招募廚工薪資25,000元，然上開廚工職務內容
    與原告之工作內容並不相同，進用方式未盡一致，簽署之僱
    傭契約內容有別，尚不得僅因薪資不同逕謂有不合常理之情
    。附帶說明的是，本件原告現今年資僅約有6年，此有現職
    編制員工至103.12.31舊制退休金結算（差額領回）清冊及
    花蓮縣富里鄉農會活期性存款取款憑條可佐，原告稱其年資
    28.5年云云，尚非事實。綜上，原告為主張伊調職與資遣係
    屬違法，公然說謊、惡意栽贓伊有打壓、羞辱、刁難、恐嚇
    、以權勢欺壓原告之情況，惟上開主張皆非事實等語，資為
    抗辯。
　㈦並聲明：⒈原告之訴及假執行之聲請均駁回。⒉如受不利益之
    判決，被告願供擔保，請准免為假執行之宣告。
三、本院為行集中審理協同兩造協議並簡化爭點整理如下：
　㈠原告就宋鴻杰案、107年違反銀行法之情事，及108年6月有擅
    自將農會的存款先行墊付的違失存在及過去原告的工作表現
    、工作態度等是否該當勞基法第11條第5款須預告始得終止
    勞動契約之事由？
  ㈡卷109至110頁所載之原告與被告總幹事張素華間之通訊軟體
    對話內容（下稱系爭對話截圖），是否該當勞基法第12條第
    1項第2款所定之對雇主代理人或其他共同工作之勞工，有重
    大侮辱之行為，被告得不經預告終止勞動契約？若是，被告
    是否逾該條第2項之30日期間？
　㈢被告以系爭5月12日函（卷45頁）終止本件勞動契約，是否違
    反勞資爭議處理法第8條？
四、本院之判斷：
  ㈠被告以110年5月12日函終止本件勞動契約，是否違反勞資爭
    議處理法第8條？
  ⒈按終止權之行使，應向他方當事人以意思表示為之；對話人
    為意思表示者，其意思表示，以相對人了解時，發生效力；
    非對話而為意思表示者，其意思表示，以通知達到相對人時
    ，發生效力；民法第263條準用第258條第1項、第94條、第
    95條第1項前段定有明文。是則終止權之行使，應向他方當
    事人以意思表示為之，其以對話為意思表示者，其意思表示
    以相對人了解時，發生效力；非對話為意思表示者，其意思
    表示以通知到達相對人時，發生效力（最高法院99年度台抗
    字第990號裁判意旨參照）。又非對話而為意思表示者，其
    意思表示以通知達到相對人時發生效力，民法第95條第一項
    本文定有明文，所謂達到，係指意思表示到達相對人之支配
    範圍內，相對人隨時可了解其內容之客觀狀態而言（最高法
    院著有75年度台抗字第255號判決可資參照）；再者，解僱
    或開除員工，為形成權之行使，需由雇主以意思表示向勞工
    為之，於意思表示到達勞工之支配範圍內，勞工隨時可了解
    其內容之客觀狀態時，始生效力。次按勞資爭議在調解、仲
    裁或裁決期間，資方不得因該勞資爭議事件而歇業、停工、
    終止勞動契約或為其他不利於勞工之行為，勞資爭議處理法
    第8條前段亦著有規定。所謂調解期間，係指直轄市或縣（
    市）主管機關依職權交付調解，並通知勞資爭議當事人之日
    ，或接到勞資爭議當事人一方或雙方之完備調解申請書之日
    起算，至調解紀錄送達之日終止，有行政院勞工委員會101
    年4月16日勞資3字第1010125649號函可據。末按勞資爭議在
    調解或仲裁期間，資方固不得因該勞資爭議事件而終止勞動
    契約，惟如非因該勞資爭議事件，而另有其他正當理由，則
    資方尚非不得終止勞動契約（最高法院93年度台上字第1614
    號判決意旨參照）。
  ⒉經查，被告自陳其於110年5月12日下午4時19分寄出系爭5月12日函，雖早於原告就違法調動及強制休假部份申請勞資爭議調解日（即110年5月13日下午2時30分），惟因原告屢次不在家，郵件投遞未能成功，於5月14日以招領方式處理，原告於110年5月21日始前往郵局領取郵件等情，有中華郵政郵件查詢頁面可稽（卷93至94頁），復為原告所不爭執，自堪信為真實，揆諸前開說明，應認被告以系爭5月12日函終於兩造勞動契約之意思表示，於同年月21日到達原告；又本件原告於110年5月13日向花蓮縣政府申請勞資爭議調解，經該府定於同年6月21日開調解會議，有該府110年5月31日府社勞字第1100107035號函可按（卷59頁），且為兩造所不爭執，亦堪信為真實。然原告於110年5月13日向花蓮縣政府申請勞資爭議調解時，於申請書之爭議要點欄僅記載關於被告違法調動及強制休假部分，此為原告所自陳（卷25頁），復有花蓮縣政府申請勞資爭議調解申請書可稽（卷37頁），自難據以主張被告在勞資爭議調解期間不得因任何勞資爭議事件而終止勞動契約，且若因此認定被告在勞資爭議調解期間不得以任何原因終止勞動契約，顯然違反勞資爭議處理法第8條規定之意旨。因此，原告申請勞資爭議調解時，既僅就違法調動及強制休假部分為之，揆諸上開最高法院判決意旨，自無礙被告另以其他正當理由終止勞動契約。是本件被告縱調解期間之110年5月21日及同年6月3日分別以系爭5月12日函（卷45頁）及系爭6月3日函（卷57頁），依勞基法第12條第1項第2款終止兩造間之勞動契約，亦難認其終止違反勞資爭議處理法第8條之規定。
  ⒊綜上，原告主張被告於勞資爭議調解期間終止勞動契約，違
    反勞資爭議處理法第8條規定，其終止無效等語，並無理由
    。
　㈡被告依勞基法第12條第1項第2款終止兩造間之勞動契約，有
    無理由？
  ⒈按勞工對於雇主、雇主家屬、雇主之代理人或其他共同工作
    之勞工，有實施暴行或重大侮辱之行為者，雇主得於知悉其
    情形之日起30日內，不經預告終止勞動契約；勞動基準法第
    12條第1項第2款及第2項定有明文。所謂「侮辱」，係指以
    言語或舉動使他人覺得難堪，又該條所稱之「重大侮辱」，
    固應就具體事件，衡量受侮辱者所受侵害之嚴重性，並斟酌
    勞工及受侮辱者雙方之職業、教育程度、社會地位、行為時
    所受之刺激、行為時之客觀環境及平時使用語言之習慣等一
    切情事為綜合之判斷，惟端視該勞工之侮辱行為是否已達嚴
    重影響勞動契約之繼續存在以為斷（最高法院92年度台上字
    第1631號意旨參照）。蓋共同工作之勞工利害相同，榮辱與
    共，彼此本應和衷共濟，分工合作，共謀事業之發展。如某
    一勞工對其他共同工作之勞工，有重大侮辱之行為，自足以
    破壞事業之秩序，影響事業之發展，為維持事業之秩序，雇
    主對於有上述行為之勞工，自得依上揭規定不經預告，終止
    僱傭契約（最高法院82年度台上字第1786號判決意旨可參）
    。次按按勞基法第12條第1項第2款僅規定勞工對於雇主、雇
    主家屬、雇主代理人或其他共同工作之勞工，實施暴行或有
    重大侮辱之行為者，雇主即得不經預告終止契約，並不以情
    節重大為必要（最高法院84年度台上字第946號判決意旨參
    照）；又恐嚇行為，係指以積極明示之言語、行為或其他暗
    示其危害，足使被害人理解其意義而使其心生畏怖者稱之。
  ⒉經查：按乙方（即原告）接受甲方（即被告）之指揮監督；
    乙方勞務提供之工作地點為；本會、辦事處、分部、各附屬
    機構、因業務需要甲方指派之地點；乙方於工作上應接受甲
    方各級主管之指揮監督，爭勞動契約第2條、第3條、第14條
    第3項分別訂有明文，是依上開約定，被告本得依經營之需
    要對原告為合理之職務調動，而被告前於110年5月11日將原
    任職於被告東竹分部之原告，調任至供銷部大田媽媽負責廚
    房工作，惟原告拒絕上開調動，竟於同日9時28分起以通訊
    軟體LINE傳送下列文字予被告總幹事張素華：「張素華總幹
    事，你最好把命令收回」、「妳有一個很重要的把柄在我手
    上，不要玉石俱焚了！」、「妳命令不收回，妳晚上就要準
    備睡不著了！」、「不要忘了我中央有人」，並傳送其與前
    考試院院長、總統府資政姚嘉文之line對話截圖予張素華，
    藉此要求總幹事收回上開人事調動命令，此有系爭對話截圖
    可佐（卷109至110頁）。原告就其職務調動命令，本應循和
    平理性方式與主管進行溝通，竟以上開要脅、通知將加不可
    預期惡害於對方之不理性方式為之，非但使張素華心生畏怖
    ，更破壞職場倫理，使主管張素華日後對被告所屬員工之監
    督指揮造成負面影響，且破壞農會綱紀與主管之指揮監督、
    秩序紀律及兩造之信任關係，嚴重影響該勞動契約之繼續存
    在，是被告主張原告上開行為已屬對雇主代理人或其他共同
    工作之勞工，有重大侮辱之行為，其得不經預告終止勞動契
    約等語，自屬可採，且被告係以系爭5月12日函及6月3日函
    通知原告終止兩造勞動關係，有系爭函文可佐（卷45頁），
    並未逾勞基法第12條第2項規定之30日期間，原告主張被告
    終止契約已逾30日之除斥期間，於法不合云云，要無足採。
  ㈢被告以系爭5月12日函及6月3日函合法終止勞動契約，並通知
    原告自110年5月13日起離職，是兩造僱傭關係自該時起已不
    存在，則原告請求確認兩造間僱傭關係存在，依勞動契約、
    民法第487條、勞工退休金條例第6條第1項、第14條第1項、
    第31條第1項，請求被告按月給付薪資及提撥勞工退休金，
    均無理由，不應准許。　　　
五、綜上所述，被告已合法終止勞動契約，兩造間僱傭關係自11
    0年5月13日起已不存在，原告依勞動契約、民法第487條、
    勞工退休金條例第6條第1項、第14條第1項、第31條第1項，
    請求確認兩造間僱傭關係存在，及請求被告按月給付薪資及
    提撥勞工退休金，均無理由，應予駁回。原告之訴既經駁回
    ，其假執行之聲請亦失所據，應併予駁回。
六、本件事證已臻明確，兩造其餘攻防方法及所用證據，經斟酌
    後認均不足以影響本判決之結果，爰不逐一論列，附此敘明
    。
七、訴訟費用負擔之依據：民事訴訟法第78條。　　
中　　華　　民　　國　　110 　年　　12　　月　　30　　日
 　                 勞動法庭  法　官  李可文
以上正本係照原本作成。
如不服本判決，應於送達後20日內，向本院提出上訴狀並表明上
訴理由，如於本判決宣示後送達前提起上訴者，應於判決送達後
20日內補提上訴理由書(須附繕本)。
如委任律師提起上訴者，應一併繳納上訴審裁判費。 
中　　華　　民　　國　　110 　年　　12　　月　　30　　日
                              書記官  陳雅君